最高法院刑事判決　　　　　　　　　　　　　　　　九十三年度台非字第一八七號
　　上　訴　人　最高法院檢察署檢察總長
　　被　　　告　甲○○
右上訴人因被告偽造文書案件，對於台灣高等法院中華民國九十三年一月十四日第二
審確定判決︵九十二年度上訴字第三八六八號，起訴案號：台灣基隆地方法院檢察署
九十一年度偵字第四七六０號︶，認為違法，提起非常上訴，本院判決如左：
    主  文
原判決關於違背法令部分撤銷。
    理  由
非常上訴理由稱：﹁按犯一罪而其方法或結果之行為犯他罪名者，從一重處斷，刑法
第五十五條後段定有明文。本案被告甲○○前於民國八十九年起至九十一年十一月初
止，連續利用負責基隆市驗關開箱職業工會、基隆市針織業職業工會、基隆市毛線編
織職業工會、基隆市女子燙髮職業工會等四工會，有關勞健保費、勞健保預備金、互
助金、會務人員退職準備金、商港福利專款等現金收入登錄入帳之機會，連續偽造帳
冊、存款單而侵占業務上所保管之款項，台灣高等法院於九十三年一月十四以九十二
年度上訴字第三八六八號判決，認被告係涉犯連續業務侵占、連續行使業務上登載不
實文書及連續行使偽造私文書三罪，該三罪間有方法結果之牽連關係，為牽連犯，將
原審撤銷，改從一重之連續行使偽造私文書處斷，判處有期徒刑三年，被告提起上訴
後，經最高法院判決駁回上訴確定，有起訴書、判決書附卷可稽。惟前揭判決理由認
定被告所涉犯之條文，為刑法第二百十六條、第二百十條、第二百十五條及第三百三
十六條第二項，而刑法第三百三十六條第二項刑責應處六個月以上五年以下有期徒刑
，得併科三千元以下罰金，較行使偽造私文書罪處五年以下有期徒刑為重，前揭判決
主文誤依連續行使偽造私文書罪處斷，顯有判決適用法則不當之違法。爰依刑事訴訟
法第四百四十一條、第四百四十三條提起非常上訴，以資糾正﹂等語。
本院按：判決適用法則不當者，為違背法令，刑事訴訟法第三百七十八條定有明文。
復按犯一罪而其方法或結果之行為犯他罪名者，從一重處斷，刑法第五十五條後段規
定甚明；又同種之刑，以最高度之較長或較多者為重，最高度相等者，以最低度之較
長或較多者為重，同法第三十五條第二項亦有規定。本件台灣高等法院九十二年度上
訴字第三八六八號確定判決（第三審上訴因不合法，經程序判決駁回上訴）確認被告
甲○○自八十九年年中起至九十一年十一月初止，連續利用負責基隆市驗關開箱業職
業工會、基隆市針織業職業工會、基隆市毛線編織業職業工會、基隆市女子燙髮業職
業工會等四工會，有關勞健保保費、勞健保預備金、互助金、會務人員退職準備金、
商港福利專款等現金收入登錄入帳之機會，連續偽造帳冊、存款單而侵占業務上所保
管之款項，認被告所為，係犯刑法第二百十六條、第二百十條、第二百十五條及第三
百三十六第二項之連續行使偽造私文書、連續行使業務上登載不實文書及連續業務侵
占三罪，所犯三罪間有牽連犯關係，應依刑法第五十五條規定從一重處斷。經查上開
三罪中之行使偽造私文書罪，其法定刑為五年以下有期徒刑，而業務侵占罪之法定刑
，則為六月以上五年以下有期徒刑，得併科三千元以下罰金。兩相比較，被告所犯三
罪，自以連續業務侵占罪為重。乃原判決竟適用較輕之同法第二百十六條、第二百十
條論處被告連續行使偽造私文書罪刑（處有期徒刑三年），自有適用法則不當之違法
。案經確定，非常上訴意旨執以指摘，洵有理由，惟原判決尚非不利於被告，應僅將
其違背法令之部分撤銷，以資糾正。
據上論結，應依刑事訴訟法第四百四十七條第一項第一款前段，判決如主文。
中　　　華　　　民　　　國　　九十三　　年　　　八　　　月　　 十九 　　日
                              最高法院刑事第十一庭
                                  審判長法官  張　淳　淙
                                        法官  謝　俊　雄
                                        法官  蘇　振　堂
                                        法官  張　春　福
                                        法官  呂　丹　玉
      右正本證明與原本無異
                                              書  記  官
中　　　華　　　民　　　國　　九十三　　年　　　八　　　月　　二十七　　日
                                                                        Ｖ
